【裁判字號】    96,訴,1759
【裁判日期】    970411
【裁判案由】    家暴妨害性自主
【裁判全文】
臺灣桃園地方法院刑事判決              96年度訴字第1759號
公  訴  人  臺灣桃園地方法院檢察署檢察官
被      告  乙○○
選任辯護人  鄭懷君律師
            余泰鑫律師
被      告  劉○○  年籍詳卷
選任辯護人  周金城律師
            文  聞律師
上列被告因家暴妨害性自主案件，經檢察官提起公訴（96年度偵
字第11310 號），本院判決如下：
    主  文
乙○○、劉○○成年人二人以上共同故意對少年以強暴之方法而
為性交，各處有期徒刑拾壹年。
    事  實
一、乙○○為劉○○（真實姓名年籍資料詳卷，即起訴書所載之
    代號0000－0000Ｂ）之老闆及外遇男友（妨害家庭部分未據
    告訴）；而劉○○為代號00 00 －0000（民國79年6 月24日
    生，真實姓名年籍資料詳卷，以下簡稱Ａ女）之母親，2 人
    間具有家庭暴力防治法第3 條第1 款所定之家庭成員關係。
    96年2 月19日下午某時許，劉○○邀同Ａ女搭乘乙○○所駕
    駛之車輛，欲前往臺北市五分埔購衣，惟因迷路，遂依劉○
    ○之提議前往泡溫泉，3 人乃於同日下午3 時許，共同投宿
    位於臺北市○○區○○路18號「春天酒店雪村館8104號房」
    內。迨進入房間，劉○○、Ａ女即褪去全身衣物，一同進入
    浴室浴缸泡溫泉，乙○○則返回車上拿煙後，始再度進入房
    間，並褪去全身衣物，與劉○○、Ａ女同時在浴缸內泡澡（
    起訴書誤載為乙○○係待劉○○、Ａ女離開浴室後始進入浴
    缸）。嗣30分鐘後，劉○○、Ａ女分別裹浴巾走出浴室，因
    劉○○欲幫Ａ女擦抹精油，Ａ女乃再脫下浴巾，全裸趴於床
    上，而由劉○○坐於床上為Ａ女之身體擦抹精油（起訴書誤
    載為浴巾係由乙○○拉掉），後乙○○亦進入房間，而坐在
    床上與劉○○一同為Ａ女擦抹精油，詎乙○○因於擦抹過程
    中不斷碰觸Ａ女之身體而一時色慾薰心，竟與劉○○基於強
    制性交之犯意聯絡，明知當時Ａ女為16歲以上未滿18歲之少
    年，仍由乙○○先以手撫摸Ａ女之身體及生殖器，劉○○則
    在旁壓住Ａ女之左手，乙○○再以一手壓住Ａ女之右手後，
    強行將自己之身體壓在Ａ女身上，並將其陰莖插入Ａ女之陰
    道內，而強制性交得逞，待2 至3 分鐘後，因劉○○嗣覺不
    妥，乃碰觸乙○○之手臂，乙○○始停止性交。迄同日下午
    5 時許，乙○○再駕駛上開車輛搭載劉○○、Ａ女離開上址
    返家，途中乙○○並交付劉○○紅包1 只【內含有新臺幣（
    下同）10,000元】，再由劉○○當場轉交予Ａ女。嗣於96年
    2 月27日，因Ａ女向學校老師丙○○、甲○○吐露上情，經
    由甲○○通報社會局及告知Ａ女之父親（真實姓名年籍資料
    詳卷，即起訴書所載之代號0000－0000Ａ，以下簡稱Ａ父）
    ，並由社會局轉介警方，始查獲上情。
二、案經桃園縣政府警察局平鎮分局報請臺灣桃園地方法院檢察
    署檢察官偵查後提起公訴。
    理  由
壹、程序事項：
一、按被告以外之人，於審判外之陳述，並不排除刑事訴訟法第
    159 條之1 至之4 中傳聞法則例外之情形，是如證人於警詢
    中之陳述，雖係審判外之陳述，然於法院審理中，如已賦予
    被告對於證人之對質詰問權，如認證人於警詢中之陳述，顯
    與渠於法院審理中居於證人地位而經公訴人、被告及其指定
    辯護人所為之交互詰問之陳述有所不符時，於可認證人於警
    詢中所為之陳述，顯具有較為可信之特別情況時，且為證明
    犯罪事實存否所必要者，依刑事訴訟法第159 條之2 規定，
    仍應認證人於警詢中所為之陳述，具有證據能力，而可由法
    院依經驗法則及論理法則來採為認定犯罪事實存否之依據。
    本件證人Ａ女於本院審理中，本院已依被告乙○○、劉○○
    之聲請，傳喚證人Ａ女接受交互詰問，已賦予被告2 人之對
    質詰問權。而本院認為證人Ａ女部分於警詢中所述與渠於本
    院審理中有所不符，且先前部分之陳述具有較為可信之特別
    情況（詳如後述），並為證明本件被告2 人犯罪事實存否所
    必要，自應具有證據能力，而可由本院採為認定被告2 人犯
    罪事實之依據。
二、本件認定犯罪事實所引用之本件卷內所有卷證資料（包含文
    書證據、物證等證據），並無證據證明係公務員違背法定程
    序所取得，且被告乙○○、劉○○及其等選任辯護人於本院
    審理終結前就卷內所有之卷證資料之證據能力均表示無意見
    ，又卷內之文書證據，亦無刑事訴訟法第159 條之4 之顯有
    不可信之情況與不得作為證據之情形，則依刑事訴訟法第15
    9 條之5 之規定，本件認定犯罪事實所引用之本件卷證所有
    文書證據、物證等證據，均有證據能力。
貳、實體事項：
一、被告乙○○、劉○○固不否認確有於上開所述時間，邀同Ａ
    女前往春天酒店泡溫泉，且被告乙○○在房間內亦曾與Ａ女
    發生性行為，惟均矢口否認有何共同強制性交之犯行，被告
    乙○○辯稱：當初係其在幫Ａ女擦抹精油時，見Ａ女產生生
    理反應，其乃在自然而然之情形下與Ａ女發生性行為，並未
    強迫Ａ女云云，辯護意旨則略以：案發之時被告劉○○亦在
    場，豈可能放任被告乙○○對Ａ女為強制性交？又Ａ女於性
    行為之際並未反抗，事後亦未報案，係返校後始向老師反應
    ，而因Ａ女自己亦認為此事本不應發生，故於老師面前乃渲
    染案發經過，待社工介入後，Ａ女始意識到事情之嚴重性，
    且已超乎渠所能控制之範圍，才在偵查中向檢察官為與事實
    相符之陳述，即被告劉○○實際上並未壓住渠之左手，及被
    告乙○○非係以強暴之手段對渠為強制性交，是既性交行為
    乃係兩情相願，被告乙○○所為自不構成犯罪，又本件發生
    後，被告劉○○與Ａ女及Ａ父（即被告劉○○之配偶）相處
    均融洽，Ａ父亦相信被告乙○○並未以強暴手段與Ａ女為性
    交，而願意與之和解，更足證當初確未違反Ａ女之意願云云
    。被告劉○○辯稱：乙○○與Ａ女發生性行為時，Ａ女並未
    為任何反抗，亦無不願意之表示，且伊僅有在旁觀看，沒有
    壓住Ａ女之右手云云，辯護意旨則略以：依被告劉○○及Ａ
    女平常之互動，可知被告劉○○不可能會壓住Ａ女之手以讓
    被告乙○○性侵得逞，且本件若非經Ａ女之同意，被告乙○
    ○亦不可能自背後與之為性行為云云，經查：
    (一)上開犯罪事實，業據Ａ女於警詢中陳稱：當日渠趴在床上
      休息時，被告乙○○先撫摸渠身體、背部、大腿、下體等
      處，渠覺得不舒服，然被告乙○○仍整個人壓上來，一隻
      手壓住渠右手，被告劉○○則抓住渠左手，被告乙○○更
      將生殖器插入渠之陰道，渠覺得很痛，乃向被告劉○○呼
      救，惟被告劉○○並未加理會，亦未制止被告乙○○，僅
      有在旁觀看，當時渠一直扭動身體加以反抗，但因被告乙
      ○○整個身體壓在渠身上，故渠無法逃離。後於回程途中
      ，被告乙○○有拿1 個紅包予渠，被告劉○○要渠收下，
      渠返家後打開才知內有10,000元等語綦詳，並核與被告乙
      ○○供承之確曾Ａ女發生性行為，及被告劉○○供述之於
      被告乙○○將生殖器插入Ａ女之陰道時，伊曾摸Ａ女之左
      手等語相符，自堪信為真實。
    (二)Ａ女事後雖於偵查及本院審理中改口證稱：當日係在自然
      而然之情形下與被告乙○○發生性行為，渠並未反抗，亦
      能接受，且被告劉○○確未強壓渠之左手，至被告乙○○
      所交付之紅包，係要贈予被告劉○○以在農曆新年購買衣
      服，渠只是代為保管等語，然渠在本院審理中嗣又證述：
      「（審判長問：依妳稱他的生殖器要插入妳生殖器的時候
      妳不知道，則到妳感受時如何反應？有無回頭看被告？有
      無因驚訝而跳起、閃躲、或將身體向前以使他的生殖器離
      開？）我感覺我生殖器有東西進入時，我不知道那是什麼
      東西，後來我回頭看乙○○壓在我身上，那時候我才知道
      是乙○○對我做性行為，我並沒有任何的動作反應，也沒
      有跳起、躲開、身體向前」、「（審判長問：）究竟有無
      對被告乙○○所為性交行為為任何不同意、拒絕、或排斥
      之動作或言語表示？）我都沒有表示，那時候呆掉」、「
      妳是因為驚嚇過度而動彈不得？）那時候不知道會發生，
      也不知道如何反應」、「（審判長問：對於被告乙○○稱
      係你同意發生性交，有何意見？）我不知道他要與我性交
      ，我發現他對我性交後，我也沒有同意他可以跟我發生性
      行為」等語，則Ａ女就是否同意與被告乙○○發生性行為
      一節，先後所述已有矛盾。且證人即老師甲○○於本院審
      理中亦證稱：當日Ａ女找其晤談時較憂鬱、驚嚇、情緒不
      穩，所談細節也未如於法院審理中順暢，依Ａ女當日向其
      所述，Ａ女係表示案發時渠洗完溫泉後，被告劉○○即要
      求渠躺在床上，然後被告乙○○即進來壓在渠身上，渠無
      法推開，而被告劉○○則以手壓住渠之手，且面無表情，
      而於輔導過程中，Ａ女之情緒處於退縮、哭泣、憂鬱、提
      不起勁、感覺沒力氣。又因Ａ女向其表示被告乙○○有給
      她10,000元之紅包，其為求證Ａ女所述是否為真，乃請Ａ
      女拿出來，Ａ女亦確實有拿出，其擔心Ａ女將之遺失，便
      先代為保管，待Ａ父前來後，即交予Ａ父等語，此與Ａ女
      於警詢中之陳述則大致相同，而Ａ女亦證稱渠在接受老師
      輔導時，並未陳述任何之不實事項，則此亦顯與Ａ女嗣後
      改口證稱之係自然而然與被告乙○○發生性交行為，且被
      告劉○○未曾強壓渠之左手等語不符。再參以證人甲○○
      證稱之：Ａ女事後曾向其表示非常後悔報案，因Ａ父曾向
      Ａ女說若Ａ女去報案，被告劉○○會因此入監服刑，家中
      其餘小孩將無人照料，Ａ女即需就此負責，故Ａ女覺得相
      當矛盾，並不知所措，乃前來找其接受輔導，且於輔導過
      程中，可由Ａ女之眼神、表情及語氣得知Ａ女十分擔憂，
      並於過程中不斷強調父親責怪她等語，堪認Ａ女嗣後改口
      辯稱係同意與被告乙○○發生性交行為等語，實係為擔心
      被告劉○○入監服刑，乃基於袒護被告劉○○之心態下所
      為，而不為本院所採。反觀Ａ女於警詢及於證人甲○○前
      所為之陳述，不僅互核相符，且被告劉○○及Ａ女均在本
      院審理中表示2 人之感情極好，如同姐妹一般，無話不談
      ，則衡情Ａ女亦沒有無端以不實事項誣陷被告劉○○之可
      能及要，是本院認Ａ女於警詢中所言，應較與實情相符，
      而得為本院所採信並作為認定被告2 人犯罪之依據。末Ａ
      女雖亦於本院審理中證稱當日於接受證人甲○○輔導時，
      係因感覺與媽媽之男朋友發生性關為很奇怪，始在證人甲
      ○○面前顯現焦慮、畏縮，並將身體捲在沙潑上，及被告
      乙○○所給付之紅包係欲贈與被告劉○○購買衣服等語，
      然就前者而言，縱Ａ女所述因與被告乙○○發生性行為導
      致渠心理不舒服之詞為真，Ａ女亦僅需就發生事實詳予敘
      述即可，又何需虛構不存在之事實以誣陷被告2 人？且就
      後者而言，若該紅包確係被告乙○○欲贈予被告劉○○於
      農曆新年購買衣服，為何被告劉○○遲未向Ａ女請求返還
      ？是堪認Ａ女此部分所述亦屬維護被告劉○○之詞，非可
      採信。
    (三)承上所述，既Ａ女於警詢中所述較與事實相符而足為本院
      所採信，則被告劉○○辯稱伊僅係摸Ａ女之左手，並未強
      壓云云，即屬避重就輕之詞，委無可採。再證人Ａ父於本
      院審理中亦證稱本件發生後，伊係男性，難以啟齒與Ａ女
      討論此事，惟被告劉○○與Ａ女確曾有一段期間之生活沒
      有交集，亦堪認Ａ女就此事並非全然對被告劉○○無所抱
      怨或不滿，且Ａ父並非明確知悉案發之經過、細節，僅係
      相信被告2 人單方面所述，始與被告乙○○達成和解，準
      此，本件被告乙○○當日乃係將自己之身體強壓住Ａ女，
      並以一手壓住Ａ女之右手，被告劉○○則再壓住Ａ女之左
      手後，被告乙○○始將陰莖插入Ａ女之陰道，而以此強暴
      方式，共同對是時為未滿18之少年Ａ女為強制性交一節，
      即堪以認定。是辯護意旨所辯案發時被告劉○○亦在場，
      不可能放任被告乙○○對Ａ女為性侵得逞，且事後Ａ女全
      家相處融洽，Ａ父亦相信被告2 人所述，及若非經由Ａ女
      之同意，被告乙○○無法自背面對Ａ女為強制性交云云，
      亦均不足採。至辯護意旨雖復辯以本件係因Ａ女自己亦認
      為此事本不應發生，故於老師面前渲染案發經過，待社工
      介入後，Ａ女始意識到事情之嚴重性，且已超乎渠所能控
      制之範圍，乃在偵查中向檢察官為與事實相符之陳述云云
      ，然Ａ女是時已為一高中生，並非對法律及社會知識全然
      無知，當已知悉無端捏造事實以誣陷他人，將致使他人或
      自身受有法律追訴之可能，應不致仍會如此，況渠所指涉
      之對象又係與渠平常感情極好之母親，一般人遇此情形不
      僅無誣陷之可能，甚而會選擇替之隱瞞、袒護，是上開所
      辯，應屬辯護人推測之詞，非可採信。末辯護人雖聲請本
      院傳訊中壢分局員警丁○○，以證明當日春天酒店之監視
      錄影光碟究竟是否仍存在，蓋當日被告乙○○、劉○○及
      Ａ女3 人一同步出酒店時，乃係相當平和且融洽，足證發
      生性行為乃係經由Ａ女之同意，惟該光碟縱屬存在，亦屬
      對外錄影，而無法證明房間之案發經過，至Ａ女步出酒店
      時之神情是否有異狀，亦不易由光碟判定之，況該光碟依
      警局之回函，顯已滅失而無存在之跡象，是本院認此項證
      據之調查並無必要且無調查之可能，附予敘明。
    (四)此外，復有受理疑似性侵害事件驗傷診斷書、和解書各 1
      紙附卷可稽，是本件事證明確，被告2 人犯行洵堪認定，
      依應法論科。
二、按刑法總則之加重，係概括性之規定，所有罪名均一體適用
    ；刑法分則之加重，則係就犯罪類型變更之個別犯罪行為予
    以加重，成為另一獨立之罪名。兒童及少年福利法第70條第
    1 項前段所定，成年人故意對兒童少年犯罪之加重，係對被
    害人為兒童少年之特殊要件予以加重處罰，乃就犯罪類型變
    更之個別犯罪行為予以加重，自屬刑法分則加重之性質（最
    高法院96年台上第681 號判決要旨參照）。是核被告乙○○
    、劉○○所為，均係犯刑法第221 條第1 項、第222 條第 1
    項第1 款、兒童及少年福利法第70條第1 項之成年人二人以
    上共同故意對少年以強暴之方法而為性交罪。被告劉○○所
    為部分，並屬家庭暴力防治法第2 條第2 項所稱之家庭暴力
    罪。被告2 人就上開強制性交犯行間，有犯意聯絡及行為分
    擔，為共同正犯；而就家庭暴力罪部分，乃係因被告劉○○
    之身分所成立之罪，是被告乙○○雖無該特定關係，惟其既
    與被告劉○○共同實行，依刑法第30條第1 項之規定，亦應
    以正犯論。又被告乙○○與Ａ女為性交之過程中，對Ａ女所
    為之猥褻行為，係其為性交行為中之部分動作，均應為高度
    之性交行為所吸收，不另論罪。爰審酌被告劉○○身為Ａ女
    之母親，不僅未善盡教養之義務，除先前已多次攜帶Ａ女前
    往賓館觀看伊與被告乙○○性交之過程（此部分業據被告乙
    ○○、劉○○所供承，並核與Ａ女之指訴相符），嚴重妨害
    Ａ女身心之健全發展並造成Ａ女對性知識之誤解，更於本件
    與被告乙○○共同對Ａ女為強制性交，而被告乙○○產生色
    心後，竟違反Ａ女之意願而對之強制性交，嗣後又給予10,0
    00元之紅包，侮蔑Ａ女之人格、誤導Ａ女之觀念，所為已顯
    然違背社會倫常，而為一般人所無法接受，復被告2 人又於
    本院審理中飾詞狡辯，甚而一再辯稱Ａ女之性觀念開放，必
    會同意被告乙○○對之為性交等語，對Ａ女更造成2 度之傷
    害，足認其2 人毫無悔意，惟兼衡被告乙○○事後已與Ａ父
    達成和解，賠償Ａ父120,000 元等一切情狀，分別量處如主
    文所示之刑，以示懲儆。
據上論斷，應依刑事訴訟法第299 條第1 項前段，兒童及少年福
利法第70條第1 項，家庭暴力防治法第2 條第2 項，刑法第11條
前段、第28條、第30條第1 項、第221 條第1 項、第222 條第 1
項第1 款，判決如主文。
本案經檢察官董良造到庭執行職務。
中    華    民    國    97    年    4     月    11    日
                    刑事第十庭  審判長法  官   江德民
                                      法  官   陳世旻
                                      法  官   蘇昌澤
以上正本證明與原本無異。
如不服本判決，應於判決送達後10日內向本院提出上訴狀（應附
繕本），其未敘述上訴理由者，應於上訴期間屆滿後20日內補提
理由書狀於本院，上訴於臺灣高等法院。
                                      書記官   田宜芳
中    華    民    國    97    年    4     月    14    日
附錄論罪科刑依據之法條：
兒童及少年福利法第70條
成年人教唆、幫助或利用兒童及少年犯罪或與之共同實施犯罪或
故意對其犯罪者，加重其刑至二分之一。但各該罪就被害人係兒
童及少年已有特別處罰規定者，不在此限。
對於兒童及少年犯罪者，主管機關得獨立告訴。
中華民國刑法第221 條（強制性交罪）
對於男女以強暴、脅迫、恐嚇、催眠術或其他違反其意願之方法
而為性交者，處3 年以上10年以下有期徒刑。
前項之未遂犯罰之。
中華民國刑法第222 條（加重強制性交罪）
犯前條之罪而有下列情形之一者，處7 年以上有期徒刑：
一、二人以上共同犯之者。
二、對未滿十四歲之男女犯之者。
三、對精神、身體障礙或其他心智缺陷之人犯之者。
四、以藥劑犯之者。
五、對被害人施以凌虐者。
六、利用駕駛供公眾或不特定人運輸之交通工具之機會犯之者。
七、侵入住宅或有人居住之建築物、船艦或隱匿其內犯之者。
八、攜帶兇器犯之者。
前項之未遂犯罰之。


司法院資訊處製作；財團法人民間司法改革基金會備份。
